【裁判字號】    99,抗更(一),245
【裁判日期】    990701
【裁判案由】    侵權行為損害賠償
【裁判全文】
臺灣高等法院臺中分院民事裁定       99年度抗更(一)字第245號
抗 告 人  丁○○
相 對 人  甲○○
          丙○○○○○○
          乙○○
上列抗告人與相對人等間侵權行為損害賠償事件，對於中華民國
98年12月24日臺灣南投地方法院98年重訴字第19號裁定，本院裁
定後，經最高法院發回，本院裁定如下：
    主  文
抗告駁回。
抗告訴訟費用由抗告人負擔。
    理  由
一、本件抗告意旨略以：本件抗告人與相對人甲○○之父何震銘
    、相對人何專海、乙○○之父何鎮鈴係於民國65年 4月12日
    成立合夥契約（下稱系爭合夥契約），而非同年月 9日，上
    開事實業經台灣台中地方法院81年訴字第1121號、本院82年
    上字第170號、最高法院84年度台上字第305號、本院84年上
    更(一)第36號、最高法院86年台上字第1694號判決確認，乃原
    裁定誤為系爭合夥契約成立於65年4月9日，顯然違反事實，
    爰提起抗告，請求廢棄原審98年12月24日98年重訴字第19號
    更正裁定云云。
二、按判決如有誤寫、誤算或其他類此之顯然錯誤者，法院得依
    聲請或依職權以裁定更正之，其正本與原本不符者亦同，民
    事訴訟法第232條第1項定有明文。經查：兩造於原審98年 8
    月27日言詞辯論程序行爭點整理，成立兩造不爭執事項：「
    (一)原告與被告甲○○之父何震銘、被告何專海及乙○○之父
    何震玲於民國65年4月9日成立合夥。....。兩造均稱：上述
    不爭執事項無意見，並同意做為辯論及判決之依據」（詳見
    原審98年8月27日言詞辯論筆錄，原審卷第 2卷第372頁），
    此經本院依職權調閱前開卷宗核閱無誤。惟原審於98年重訴
    字第19號之判決原本、正本原判決事實理由欄第4頁第9、10
    行則記載「原告與被告甲○○之父何震銘、被告丙○○○○
    ○○與被告乙○○之父何震鈴於65年 4月12日成立合夥」，
    與上開言詞辯論筆錄所載不符，有誤寫、誤算或其他類此之
    顯然錯誤之情事，相對人甲○○等三人具狀聲請更正，原審
    於98年12月29日遂依其聲請，裁定原審法院98年重訴字第19
    號之判決原本、正本原判決事實理由欄第4頁第9、10行關於
    「原告與被告甲○○之父何震銘、被告丙○○○○○○與被
    告乙○○之父何震鈴於65年 4月12日成立合夥」之記載更正
    為「原告與被告甲○○之父何震銘、被告丙○○○○○○與
    被告乙○○之父何震鈴於65年4月9日成立合夥」，經核並無
    違誤。
三、至於抗告人於99年1月7日具狀主張系爭合夥契約成立之時點
    確實為65年 4月12日，請求廢棄前揭更正裁定，並提出台灣
    台中地方法院81年訴字第1121號、本院82年上字第 170號、
    最高法院84年度台上字第 305號、本院84年上更(一)第36號判
    決書、最高法院86年台上字第1694號判決書為證。詳閱抗告
    人之上開抗告狀，抗告人並未主張其於原審98年 8月27日言
    詞辯論程序，兩造關於「原告與被告甲○○之父何震銘、被
    告何專海及乙○○之父何震玲於民國65年4月9日成立合夥。
    」之不爭執事項係出於錯誤之意思表示或係對於他造之主張
    因故未予爭執，現欲為追復爭執，是以抗告人之真意並非在
    於撤銷自認或對擬制自認追復爭執。尤其撤銷自認或對擬制
    自認追復爭執應於訴訟進行中主張，本院於裁定更正之程序
    中，本即無法審酌抗告人之真意是否為撤銷自認或對擬制自
    認追復爭執。抗告人之主張無非就原審所認定之基礎事實為
    爭執，抗告人對此不服乃應循上訴程序救濟之，非本件抗告
    程序得以審究。況且系爭合夥契約成立時點究為65年 4月12
    日抑或同年月 9日，實與抗告人於原審98年重訴字第19號侵
    權行為損害賠償事件之請求有無理由及得請求損害賠償金額
    之多寡無涉。是本件相對人依民事訴訟法第232條第1項請求
    更正原審法院98年重訴字第19號之判決原本、正本事實理由
    欄第4頁第9、10行關於「原告與被告甲○○之父何震銘、被
    告丙○○○○○○與被告乙○○之父何震鈴於65年 4月12日
    成立合夥」之記載為「原告與被告甲○○之父何震銘、被告
    丙○○○○○○與被告乙○○之父何震鈴於65年4月9日成立
    合夥」，洵屬有據。原裁定准相對人請求，於法並無不合，
    抗告意旨指摘原裁定不當，求予廢棄改判，為無理由，應予
    駁回。
四、據上論結，本件抗告為無理由，依民事訴訟法第449條第1項
    、第495條之一、第95條、第78條，裁定如主文。
中    華    民    國    99    年    7     月    1     日
              民事第三庭    審判長法  官  陳照德
                                  法  官  曾謀貴
                                  法  官  李平勳
以上正本係照原本作成。
如不服本裁定應於裁定送達後10日內向本院提出抗告理由狀（須
按他造人數附具繕本），並繳納抗告裁判費新台幣1,000元。
                                  書記官  江丞晏
中    華    民    國    99    年    7     月    1     日

司法院資訊處製作；財團法人民間司法改革基金會備份。
